臺灣臺中地方法院刑事判決　　　　　　　100年度訴字第675號
　　　　　　　　　　　　　　　　　　 100年度訴字第2370號
公　訴　人　臺灣臺中地方法院檢察署檢察官
被　　　告　柯朝育
上列被告因偽造文書等案件，經檢察官提起公訴（99年度少連偵
字第168、178號、99年度偵字第26791號、100年度偵字第929、3
708號），及同署檢察官追加起訴（100年度偵字第18482號），
經本院合議庭裁定改依簡式審判程序審理，判決如下：
    主    文
柯朝育犯攜帶兇器竊盜罪，累犯，處有期徒刑柒月。又犯幫助詐
欺取財罪，累犯，處有期徒刑肆月。應執行有期徒刑玖月。
    犯罪事實及理由
一、犯罪事實：柯朝育前於民國89年間，因違反毒品危害防制
    條例案件，經臺灣苗栗地方法院以89年度訴字第336號判處
    有期徒刑9月、8月，應執行有期徒刑1年4月確定；於90年
    間，因持有毒品案件，經臺灣苗栗地方法院以90年度訴字第
    220號判處有期徒刑5月確定；於90年間，因施用毒品案件
    ，經臺灣苗栗地方法院以91年度易字第247號判處有期徒刑1
    年確定；另於91年間，因施用毒品案件，經臺灣苗栗地方
    法院以91年度訴字第332號判決判處有期徒刑1年2月確定。
    上開等3罪，嗣經臺灣苗栗地方法院以92年度聲字第
    170號裁定應執行有期徒刑2年5月，送監接續罪執行，於
    95年4月10日假釋付保護管束（保護管束期滿日期為95年12
    月22日）。又於假釋期間，再犯施用毒品案件，經臺灣苗
    栗地方法院以96年度訴字第44號判處有刑徒刑1年3月、1年1
    月，應執行有期徒刑2年2月，經臺灣高等法院臺中分院以96
    年度上訴字第1077號判決上訴駁回確定；且因施用毒品案
    件，經臺灣苗栗地方法院以96年度易更字第5號判處有期徒
    刑4月，減刑為有期徒刑2月確定；復因持有、施用毒品案
    件，經臺灣苗栗地方法院以96年度訴字第789號判處有期徒
    刑10月、7月，應執行有期徒刑1年3月確定；上開假釋因而
    撤銷，殘刑部分經與上開等3罪接續執行，於98年7月
    21日因縮短刑期假釋出監，於98年12月5日因保護管束期滿
    ，執行完畢。詎仍不知悔改，而仍為下列犯行：
(一)、基於意圖為自己不法所有之犯意，於99年8月11日深夜、同
    年月12日凌晨某時，在臺中縣大甲鎮（現已改制為臺中市大
    甲區○○○里○○路452巷清潔隊旁，以其所有之一字型螺
    絲起子1支（未扣案）撬開王佳思所有之車牌號碼H2－5401
    號自用小客車之車鎖及電門鎖之方式，竊取該自用小客車，
    得手後留供己用。
(二)、柯朝育知悉陳盈達係李佳倫（陳盈達、李佳倫部分均另行審
    結）所組成之詐騙集團車手，可預見將其所竊取而持用之車
    牌號碼H2－5401號自用小客車借予陳盈達使用，可能幫助李
    佳倫、陳盈達及其等所屬之詐騙集團遂行詐欺取財犯行，竟
    仍不違其本意，而基於幫助詐欺之不確定故意，於民國99年
    8 月12日上午某時，在臺中市某處，將前揭其所竊得之車牌
    號碼H2－5401號自用小客車借予陳盈達使用，而幫助陳盈達
    所屬之李佳倫詐欺集團以之作為詐騙他人使用之交通工具，
    並藉以遂行詐欺取財犯罪。嗣陳盈達及其所屬之李佳倫詐欺
    集團成員共同基於意圖為自己不法所有之詐欺犯意聯絡，於
    99 年8月12日，某詐騙集團成員冒稱為警察、檢察官，以電
    話向賴文華佯稱，其個人資料涉嫌洗錢、詐欺案件，其所有
    之金融帳戶為人頭帳戶，需提供其駕照、金融卡、印章及密
    碼，以便撤銷人頭警示帳戶云云，致賴文華信以為真，陷於
    錯誤，該詐騙集團派出由陳盈達駕車，搭載周政緯（另行審
    結）、少年蔡○修，至臺北縣淡水鎮（現已改制為新北市淡
    水區○○○路51巷1弄12號，於同日16時許，由周政緯負責
    下車冒充為檢察官向賴文華收取其駕照、金融卡、印章及密
    碼。得手後，隨即於同日陳盈達搭載周政緯至自動櫃員機，
    持賴文華所有之金融卡並輸入密碼，而領得新臺幣（下同）
    18萬元。嗣因賴文華察覺情況有異，始知受騙。
二、證據名稱：
(一)、被告柯朝育於本院審理時之自白。
(二)、證人即被害人王佳思於警詢中之證述（見內政部警政署刑案
    警察局刑案偵查卷第930至932頁）、證人即同案被告陳盈達
    於警詢中之證述（見內政部警政署刑案警察局刑案偵查卷第
    106、107頁、臺灣臺中地方法院檢察署99年度偵字第26791
    號偵查卷第82頁）、於本院審理時之陳述（見本院審理卷一
    第72背面）、證人即同案被告李佳倫於本院審理中之證述（
    見本院審理卷一第280頁）、證人即被害人賴文華於警詢之
    證述（見內政部警政署刑案警察局刑案偵查卷第944至946、
    953、954頁）。
(三)、卷附之贓物認領保管單、桃園縣政府警察局車輛尋獲電腦輸
    入單、勘察採證同意書、刑案勘察紀錄表、內政部警政署刑
    事警察局鑑定書（見內政部警政署刑案警察局刑案偵查卷第
    933至942頁）、蒐證照片（見內政部警政署刑案警察局刑案
    偵查卷第1477至1484頁p0000-0000）、被害人賴文華所提出
    之存摺明細資料（見內政部警政署刑案警察局刑案偵查卷第
    950至952頁）。
三、查刑法第321條業經總統於100年1月26日以華總一義字第100
    00015561號令公布修正，並於100年1月28施行，本件被告前
    揭行為時刑法第321條加重竊盜罪規定為： 「犯竊盜罪而有
    左列情形之一者，處6月以上、5年以下有期徒刑：一、於夜
    間侵入住宅或有人居住之建築物、船艦或隱匿其內而犯之者
    。二、毀越門扇、牆垣或其他安全設備而犯之者。三、攜帶
    兇器而犯之者。四、結夥三人以上而犯之者。五、乘火災、
    水災或其他災害之際而犯之者。六、在車站或埠頭而犯之者
    。前項之未遂犯罰之。」修正後之刑法第321條則規定為：
    「犯竊盜罪而有下列情形之一者，處6月以上、5年以下有期
    徒刑，得併科新臺幣10萬元以下罰金：一、侵入住宅或有人
    居住之建築物、船艦或隱匿其內而犯之者。二、毀越門扇、
    牆垣或其他安全設備而犯之者。三、攜帶兇器而犯之者。四
    、結夥三人以上而犯之者。五、乘火災、水災或其他災害之
    際而犯之者。六、在車站、埠頭、航空站或其他供水、陸、
    空公眾運輸之舟、車、航空機內而犯之者。前項之未遂犯罰
    之。」是被告行為後法律已有變更，應依刑法第2條第1項之
    規定，為「從舊從輕」之比較。本案經比較新舊法後，以修
    正前刑法第321條之規定（因舊法未規定得併科新臺幣10萬
    元以下罰金），有利於被告，自應適用修正前刑法第321條
    之規定。
三、論罪科刑部分：
(一)、按所謂兇器，其種類並無限制，凡客觀上對於人之生命、身
    體、安全構成威脅，具有危險性之兇器均屬之，且祇須行竊
    時攜帶此種具有危險性之兇器為已足，並不以攜帶之初有行
    兇之意圖為必要，最高法院79年臺上字第5253號判例可資參
    照。被告於本院審理時供稱，其是用一字型的螺絲起子撬開
    被害人王佳思所有之前揭自用小客車之車門鎖及電門鎖偷竊
    該車輛等語明確（見本院審理卷四第23頁背面），則被告柯
    朝育竊盜時有攜帶使用螺絲起子，而該螺絲起子係金屬材質
    ，既得以撬開車門鎖，可見其質地甚堅，客觀上自足對人之
    生命、身體、安全構成威脅，堪認客觀上具危險性，應屬兇
    器無訛，是核被告柯朝育就犯罪事實欄一(一)所為，則係犯修
    正前刑法第321條第1項第3款攜帶兇器竊盜罪；就犯罪事實
    (二)所為，則係犯刑法第30條第1項前段、第339條第1項之幫
    助詐欺取財罪。
(二)、被告所上開攜帶兇器竊盜、幫助詐欺取財犯行，犯意各別，
    行為互殊，應予分論併罰。
(三)、被告有犯罪事實欄所載之前案紀錄，已於98年7月21日因縮
    短刑期假釋出監，於98年12月5日因保護管束期滿，執行完
    畢，有臺灣高等法院被告前案紀錄表乙份附卷可參，其於有
    期徒刑執行完畢後5年內，故意再犯本件有期徒刑以上之2罪
    ，均為累犯，各應依刑法第47條第1項規定加重其刑。
(四)、被告幫助他人犯詐欺取財罪，為幫助犯，應依刑法第30條第
    2項之規定減輕其刑，並依法先加後減之。
(五)、爰審酌被告有多次毒品等前科，素行非佳，正值青壯年，不
    思循正途以謀正當利益，隨意竊取他人物品，獲取不法之利
    益，破壞社會秩序非微，兼衡其所竊物品之價值，該自用小
    客車已發還被害人，對被害人造成損害之程度；其提供所竊
    取之贓車幫助他人詐騙財物，致使詐騙集團利用詐財，影響
    社會經濟秩序，惟被告本身並未實際參與詐欺取財之犯行，
    責難性較小，暨被告犯後均坦承犯行，犯後態度良好等一切
    情狀，各量處如主文所示之刑，並定應執行刑，以示懲儆。
(六)、至供被告為本件竊盜所用之螺絲起子1支，因未扣案，且被
    告於本院審理時陳稱，該螺絲起子已丟棄，為免日後沒收執
    行之困難，爰不為沒收之諭知，附此敘明。
據上論斷，應依刑事訴訟法第273條之1第1項、第299條第1項前
段，刑法第2條第1項前段、（修正前）第321條第1項第3款、第
339條第1項、第30條第1項前段、第2項、第47條第1項、第51條
第5款，刑法施行法第1條之1第1項、第2項前段，判決如主文。
中    華    民    國   100    年    9    月    16    日
                        臺灣臺中地方法院刑事第十三庭
                            法  官  劉麗瑛
以上正本證明與原本無異。
如不服本判決應於收受判決後10日內向本院提出上訴書狀，並應
敘述具體理由；其未敘述上訴理由者，應於上訴期間屆滿後20日
內向本院補提理由書（均須按他造當事人之人數附繕本）「切勿
逕送上級法院」。
                            書記官  王玟
中    華    民    國   100    年    9     月    16    日
附錄論罪科刑法條
修正前中華民國刑法第321條
犯竊盜罪而有左列情形之一者，處6月以上、5年以下有期徒刑：
一、於夜間侵入住宅或有人居住之建築物、船艦或隱匿其內而犯
    之者。
二、毀越門扇、牆垣或其他安全設備而犯之者。
三、攜帶兇器而犯之者。
四、結夥三人以上而犯之者。
五、乘火災、水災或其他災害之際而犯之者。
六、在車站或埠頭而犯之者。
前項之未遂犯罰之。
刑法第30條：
幫助他人犯罪者，為從犯。雖他人不知幫助之情者，亦同。
從犯之處罰，得按正犯之刑減輕之。
刑法第339條：
意圖為自己或第三人不法之所有，以詐術使人將本人或第三人之
物交付者，處五年以下有期徒刑、拘役或科或併科1千元以下罰
金。
以前項方法得財產上不法之利益或使第三人得之者，亦同。
前二項之未遂犯罰之。